臺灣高等法院高雄分院刑事判決　　　　93年度上訴字第1318號
上　訴　人　臺灣澎湖地方法院檢察署檢察官
被　　　告　甲○○
上列上訴人因被告違反臺灣地區與大陸地區人民關係條例案件，
不服臺灣澎湖地方法院93年度訴字第38號中華民國93年11月10日
第一審判決（起訴案號：臺灣澎湖地方法院檢察署93年度偵字第
55號），提起上訴，本院判決如下：
     主  文
上訴駁回。
     事  實
一、甲○○曾於民國89年間因違反懲治走私條例案件，經臺灣高
    等法院臺南分院於91年9 月10日判處有期徒刑8 月，緩刑3
    年確定，猶不知悔改，明知大陸地區人民入境來台，應向內
    政部警政署入出境管理局申請許可，未經許可入境之大陸地
    區人民，為違反國家安全法之犯人，竟於電話中接受不詳姓
    名綽號「小胡」之成年男子之請託，與之基於藏匿偷渡來台
    大陸地區人民之犯意聯絡，於93年1 月19日晚間8 時30分許
    ，駕駛不詳車號自用小客車，前往澎湖縣馬公市風櫃里東邊
    沙灘，接運未經許可入境台灣地區之大陸地區人民付莉萍、
    劉梅、陳喜鳳、楊萍、龔石水等5 人，並將該5 名大陸地
    區人民載送至澎湖縣馬公市鎖港里1265號藏匿，經警循線在
    上揭藏匿處所當場查獲。
二、案經澎湖縣警察局移送臺灣澎湖地方法院檢察署檢察官聲請
    簡易判決處刑，經原審改依通常程序審理。
     理  由
壹、證據能力部分：
一、按被告以外之人（包括證人、鑑定人、告訴人、被害人及共
    同被告等）於審判外之陳述雖不符刑事訴訟法第159 條之1
    至之4 等4 條之規定，而經當事人於審判程序同意作為證據
    ，法院審酌該言詞陳述或書面陳述作成時之情況，認為適當
    者，亦得為證據；當事人、代理人或辯護人於法院調查證據
    時，知有刑事訴訟法第159 條第1 項不得為證據之情形，而
    未於言詞辯論終結前聲明異議者，視為有前項之同意，同法
    第159 條之5 定有明文。立法意旨在於傳聞證據未經當事人
    之反對詰問予以核實，原則上先予排除。惟若當事人已放棄
    反對詰問權，於審判程序中表明同意該等傳聞證據可作為證
    據；或於言詞辯論終結前未聲明異議，基於尊重當事人對傳
    聞證據之處分權，及證據資料愈豐富，愈有助於真實發見之
    理念，且強化言詞辯論主義，使訴訟程序得以順暢進行，上
    開傳聞證據亦均具有證據能力。本件證人付莉萍、劉梅、
    陳喜鳳、楊萍、龔石水固均曾於警詢中為陳述，其性質雖屬
    傳聞證據，惟其等未再於法院審理中為陳述，且查無符合同
    法第159 條之1 至之4 等前4 條之情形，其等所為之上開警
    詢筆錄內容，業經當事人於原審審判程序同意作為證據，本
    院審酌上開筆錄作成時，較無人情施壓或干擾，亦無不當取
    供之情形，認為以之作為本案之證據亦屬適當，是其等於警
    詢中之證言，均得為證據。
二、按被告以外之人於偵查中向檢察官所為陳述，除顯有不可信
    之情況者外，得為證據，同法第159 條之1 第2 項定有明文
    。偵查中對被告以外之人（包括證人、鑑定人、告訴人、被
    害人及共同被告等）所為之偵查筆錄，或被告以外之人向檢
    察官所提之書面陳述，性質上均屬傳聞證據。惟現階段刑事
    訴訟法規定檢察官代表國家偵查犯罪、實施公訴，依法其有
    訊問被告、證人及鑑定人之權，證人、鑑定人且須具結，而
    實務運作時，檢察官偵查中向被告以外之人所取得之陳述，
    原則上均能遵守法律規定，不致違法取供，其可信度極高，
    職是，被告以外之人前於偵查中已具結而為證述，除反對該
    項供述得具有證據能力之一方，已釋明「顯有不可信之情況
    」之理由外，不宜以該證人未能於審判中接受他造之反對詰
    問為由，即遽指該證人於偵查中之陳述不具證據能力。本件
    證人付莉萍、劉梅、陳喜鳳、楊萍、龔石水於檢察官偵查
    中所為之陳述，均已具結（見偵查卷第12至18頁），並無證
    據可證明其等於偵訊時有不法取供及有何顯不可信之情形，
    而被告亦未反對該項供述得具有證據能力，依上說明，其等
    於偵查中之證言自均具有證據能力。
貳、實體部分：
一、被告甲○○經合法傳喚，無正當理由未到庭，惟上揭犯罪事
    實，業據被告甲○○於警詢、偵查及原審中坦白承認，核與
    證人即大陸地區偷渡來台之付莉萍、劉梅、陳喜鳳、楊萍
    、龔石水等五人警詢及偵訊時之證述情節相符，並有搜索扣
    押筆錄1 份、現場照片16張附卷可稽，足徵被告自白與事實
    相符。事證明確，被告犯行足堪認定。
二、核被告所為，係犯刑法第164 條第1 項藏匿人犯罪。被告就
    前揭犯行，與綽號「小胡」不詳姓名成年男子有犯意聯絡及
    行為分擔，為共同正犯。
三、原審認被告罪證明確，因而適用刑法第28條、第164 條第1
    項、第41條第1 項前段，罰金罰鍰提高標準條例第1 條前段
    、第2 條規定，並審酌被告曾有違反麻醉藥品管理條例前科
    ，素行欠佳，又甫因違反懲治走私條例案件經判處罪刑緩刑
    確定在案，有臺灣高等法院被告全國前案紀錄表附卷可稽，
    竟在緩刑中再犯本案，實屬不該，但念其犯後坦承犯行，且
    根據卷內資料，尚屬配合偵查機關調查等一切情狀，量處有
    期徒刑6 月，並諭知如易科罰金以300 元折算1 日。其認事
    用法，核無不合，量刑亦屬允當。公訴人上訴意旨指摘原判
    決就被告被訴違反臺灣地區與大陸地區人民關係條例第15條
    第1 款不得使大陸地區人民非法進入臺灣地區部分為不另為
    無罪諭知，適用法則不當，為無理由（詳如後述），應予駁
    回。
四、公訴意旨另以：被告甲○○是與綽號「小胡」男子基於使大
    陸地區人民非法進入臺灣地區之犯意聯絡，而為前揭行為，
    因認被告另違反臺灣地區與大陸地區人民關係條例第15條第
    1 款不得使大陸地區人民非法進入台灣地區之規定，而應論
    以同條例第79條第1 項之罪云云。惟按犯罪事實應依證據認
    定之，無證據不得認定犯罪事實，刑事訴訟法第154 條第2
    項定有明文。經查：(一)被告於原審辯稱：並不知情綽號小胡
    之人是否即是使上開大陸地區人民非法進入臺灣地區之人，
    且就此部分亦無事先之聯繫等語（原審第24頁），(二)綜觀本
    案全部卷證，被告均僅供承駕駛自小客車至澎湖縣馬公市風
    櫃里東邊沙灘，接運上開五名大陸地區人民，至澎湖縣馬公
    市鎖港里1265號藏匿等情，佐以付莉萍等五名大陸地區人民
    之供述，亦僅能證明被告是開車接運之人，是並無證據足以
    證明被告就使上述五名大陸地區人民非法進入台灣地區之部
    分行為，有何犯意之聯絡？而被告上述接運之犯行，亦非前
    揭罪名之構成要件行為。故自難僅憑被告載運已進入臺灣地
    區之大陸地區人民乙情，即遽以認定被告對於使大陸地區人
    民非法進入臺灣地區之犯行，有犯意之聯絡及行為之分擔。
    被告所辯之情，足堪信採。此外，復查無其他積極證據足認
    被告有使大陸地區人民進入台灣地區之犯行，本應為無罪之
    諭知，惟檢察官起訴認此部分與上開有罪部分有裁判上一罪
    關係，故不另為無罪判決之諭知，僅此敘明。
五、被告經合法傳喚，無正當之理由不到庭，爰不待其陳述，逕
    為判決。
據上論斷，應依刑事訴訟法第368條、第371條，判決如主文。
本案經檢察官乙○○到庭執行職務。
中　　華　　民　　國　　94　　年　　2 　　月　　16　　日
　　　　　　　　　刑事第七庭    審判長法　官  莊飛宗
                                      法　官  曾逸誠
                                      法　官  黃三友
以上正本證明與原本無異。
檢察官如不服本判決應於收受本判決後10日內向本院提出上訴書
狀，其未敘述上訴理由者，並得於提起上訴後10日內向本院補提
理由書狀（均須按他造當事人之人數附繕本）「切勿逕送上級法
院」。
被告不得上訴
中　　華　　民　　國　　94　　年　　2 　　月　　17　　日
　　　　　　　　　　　　　　　　　　　書記官  黃玉珠
附錄本判決論罪科刑法條：
刑法第164條第1項：
藏匿人犯或依法逮捕拘禁之脫逃人或使之隱避者，處2 年以下有
期徒刑、拘役或500元以下罰金。
